【裁判字號】    97,訴,919
【裁判日期】    980527
【裁判案由】    損害賠償
【裁判全文】
臺灣桃園地方法院民事判決               97年度訴字第919號
原      告  甲○○○
訴訟代理人  丙○○
被      告  乙○○
訴訟代理人  陳化義律師
上列當事人間請求損害賠償事件，本院於民國98年4月30日言詞
辯論終結，判決如下：
    主  文
原告之訴及假執行之聲請均駁回。
訴訟費用由原告負擔。
    事實及理由
一、原告起訴主張：被告於民國95年5 月10日中午12時15分許，
    駕駛車號1521-LA 號自用小貨車，沿桃園縣桃園市○○○街
    由西往東方向行駛，途經國強一街及國豐三街路口，本應注
    意車前狀況，並隨時採取必要之安全措施，及汽車行駛至交
    岔路口，應遵守燈光號誌之指揮，而依當時情狀，並無不能
    注意之情事，竟疏未注意，貿然闖越上揭路口紅燈，適有原
    告之子即訴外人陳榮順騎乘車號TE3-023 號輕型機車搭載訴
    外人丙○○沿國豐三街由北往南方向駛至該處，被告煞避不
    及，撞及陳榮順騎乘之上揭機車，致陳榮順人車倒地而頭部
    、下肢外傷及顱內出血，經送醫急救後，於翌日上午8 時25
    分許不治死亡。爰依侵權行為法律關係，請求被告賠償以下
    費用：(一)殯葬費用：原告支付包括民間殯葬儀式所需相關費
    用約新臺幣（下同）500,000 元。(二)精神慰撫金：3,000,00
    0 元。(三)扶養費用：941,071 元，本件事故發生時，原告之
    平均餘命尚有20年；再依台灣地區每一人之平均年非消費性
    支出為200,000 元，以原告育有3子 女為計算，依霍夫曼計
    算式扣除中間利息，被告應賠償941,07 1元（計算式：200,
    000 ＊14.0000000÷3 ＝941071）。總計4,441,071 元，扣
    除原告自強制險領得賠償金1,500,000 元，被告尚應賠償原
    告2,941,071 元，原告僅請求1,800,000 元。並聲明：1.被
    告應給付原告1,800,000 元，及自97年5 月14日起至清償日
    止，按年息5 ％計算之利息。2.願供擔保，請准宣告假執行
    。
二、被告則以：系爭車禍之發生，係因訴外人陳榮順騎乘機車闖
    紅燈，致撞擊被告駕駛之小貨車前方，自難期伊可事先預見
    原告之過失而防範，本件伊無過失之事實，歷經事故鑑定結
    果確認伊無肇事因素，及檢察官三次偵查結果皆為不起訴處
    分，伊當然不成立侵權行為。又原告請求喪葬費用並未提出
    任何單據，無法證明其實際之支出，精神慰撫金及扶養費亦
    過高，應予酌減。並聲明：(一)原告之訴及假執行之聲請均駁
    回。(二)如受不利判決，願供擔保請准宣告免為假執行。
三、原告主張被告於95年5月10日中午12時15分許，駕駛車號152
    1-LA號自用小貨車，行經桃園縣桃園市○○○街及國豐三街
    路口，與行經該處由訴外人陳榮順騎乘車號TE3-023 號輕型
    機車發生車禍，陳榮順經送醫急救後不治於翌日死亡等事實
    ，均為被告所不爭執，自堪信為真。惟原告主張被告駕駛車
    輛未注意車前狀況行駛致生本件車禍，而有過失侵權行為等
    情，則為被告所否認。則本件應審酌之爭點厥為：被告就訴
    外人陳榮順之死亡結果，是否具有故意或過失。經查：
  (一)按因故意或過失，不法侵害他人之權利者，負損害賠償責任
    。又汽車、機車或其他非依軌道行駛之動力車輛，在使用中
    加損害於他人者，駕駛人應賠償因此所生之損害。又不法侵
    害他人致死者，對於支出醫療及增加生活上需要之費用或殯
    葬費之人，亦應負損害賠償責任。被害人對於第三人負有法
    定扶養義務者，加害人對於該第三人亦應負損害賠償責任；
    不法侵害他人致死者，被害人之父、母、子、女及配偶，雖
    非財產上之損害，亦得請求賠償相當之金額，此固為民法第
    184條第1項前段、第191條之2前段、第192條第1 項、第2項
    、第194 條所明定。惟查，當事人主張有利於己之事實者，
    就其事實有舉證之責任，民事訴訟法第277 條亦定有明文。
    因此，如汽、機車駕駛人加損害於他人，被害人以侵權行為
    為原因，請求回復原狀或損害賠償，則應就他方駕駛汽、機
    車有過失之有利於己事實，負舉證責任。
  (二)依中央警察大學鑑識科學研究委員會就本件車禍事件所為之
    鑑定報告：「…故甲乙兩車肇事原因與責任區分如下：一、
    乙機車騎士陳榮順騎乘TE3-023 號輕型機車後載丙○○，沿
    國豐三街由北往南行駛，在進入國強一街交岔路口時，與沿
    國強一街西向東行駛，在黃燈時段進入路口由乙○○駕駛15
    21-LA 號自小貨車發生碰撞，其『未依號誌指示行駛行為』
    為肇事主因。二、甲車駕駛人乙○○駕駛1521-L A號自小貨
    車，在黃燈時段進入路口，無肇事因素。」等語，可知被告
    關於本件車禍事故損害之發生，並無故意過失可言。又被告
    因上開車禍經臺灣桃園地方法院檢察署分別以96年度偵字第
    5183號及97年偵續字第39號案件偵辦，嗣經承辦檢察官調查
    後，以：「…汽車駕駛人沿國強一街由西往東方向行駛接近
    至路口停止線時，自距離停止線前15公尺及前10公尺之距離
    ，其僅能目視交岔路口中央至國豐三街路口停止線之範圍，
    難以見到沿國豐三街雙向往來之車輛動態，…客觀上已缺乏
    足夠之反應時間進行閃避，…顯難期待被告有充裕之時間及
    反應距離防免車禍結果發生，自難課予被告結果迴避之義務
    ，難認被告有未注意車前狀況之疏失。」（見臺灣桃園地方
    法院檢察署97年偵續字第39號不起訴處分書，第5 頁）等語
    ，皆以本件係因訴外人陳榮順騎乘機車闖越紅燈以致肇事，
    被告所涉罪嫌不足而予以不起訴處分確定，亦為相同之認定
    。雖經原告提起再議，然已經臺灣高等法院檢察署以98年上
    聲議字第937 號處分書予以駁回等情，業經本院依職權調閱
    上開偵查卷宗核閱無訛，並有上開不起訴處分書在卷可參，
    而原告直至本案言詞辯論終結前，亦未能就被告之行為具有
    故意或過失之事實，舉證以實其說，依上開意旨，其主張被
    告就其損害之發生具有過失，應負賠償責任等語，即難採信
    。
  (二)綜上所述，本件被告所駕車輛雖與原告之子即訴外人陳榮順
    所騎乘車輛發生撞擊，致陳榮順死亡，並致原告受有其主張
    之損害，惟被告就上開事故之發生既無過失可言，則被告自
    就原告因系爭車禍事故所遭逢之損害不負任何損害賠償責任
    。從而，原告依侵權行為法律關係，請求被告給付1,800,00
    0 元，及自97年5 月14日起至清償日止，按年息5 ％計算之
    利息，為無理由，應予駁回。又原告之訴既經駁回，則其假
    執行之聲請即失所附麗，爰併予駁回，附此敘明。
四、本件事證已臻明確，兩造其餘攻擊防禦方法及未經本院援用
    之證據，核與判決之結果不生影響，爰不予逐一論駁，併此
    敘明。
五、據上論結，本件原告之訴為無理由，依民事訴訟法第78條，
    判決如主文。
中    華    民    國    98    年    5     月    27    日
                  民事第一庭    法  官  陳婉玉
以上正本係照原本作成
如對本判決上訴，須於判決送達後20日內向本院提出上訴狀
中    華    民    國    98    年    5     月    27    日
                                書記官  利冠蔚

司法院資訊處製作；財團法人民間司法改革基金會備份。
